【裁判字號】    90,台上,2105
【裁判日期】    900412
【裁判案由】    走私
【裁判全文】
最高法院刑事判決                                九十年度台上字第二一○五號
    上  訴  人  辛○○
                丁○○
                丙○○
                乙○○
                戊○○
                甲○○
                庚○○
                己○○
右上訴人等因走私案件，不服台灣高等法院台中分院中華民國八十九年十二月二十日
第二審判決（八十七年度上訴字第一七一六號，起訴案號：台灣台中地方法院檢察署
八十六年度偵字第一○七九七、一一七四九號），提起上訴，本院判決如左：
    主  文
原判決關於辛○○、丁○○、丙○○、乙○○、戊○○、甲○○、庚○○、己○○部
分均撤銷，發回台灣高等法院台中分院。
    理  由
本件原判決認定上訴人辛○○與綽號「大頭仁」之已成年不詳姓名男子，基於共同自
國外私運未貼專賣憑證之未稅洋煙進口之概括犯意。自民國八十六年三月初起至同年
五月十五日止，連續六次，自國外私運未貼專賣憑證而完稅價格均在新台幣（下同）
十萬元以上之未稅洋煙進口，計私運如原判決附表二、三所示之洋煙，其完稅價格共
八百八十五萬二千八百二十七元。其方法為先由辛○○囑託陳文正（業經判刑確定）
於同年三月初，向不知情之蘇姓屋主承租台中縣龍井鄉○○村○○路三巷十七號房屋
，以為藏匿走私貨品之處所。並由「大頭仁」將未稅洋煙自國外私運至台中縣台中火
力發電廠附近之大肚溪口。再由辛○○以每日二千元至三千元之工資，僱用上訴人丁
○○、丙○○、乙○○、戊○○、甲○○、庚○○、己○○，及陳文正、莊加鵬、林
慰濤、陳昭義、孫榮庭、曾虹菁（莊加鵬、林慰濤、陳昭義、孫榮庭、曾虹菁均經判
刑確定），搬運、拆裝及看管已走私進口之洋煙，將上開走私進口之洋煙運送至台中
縣龍井鄉○○村○○路三巷十七號藏匿。辛○○並連續將原判決附表三所示之洋煙販
賣予綽號「阿明」之男子等情。因而撤銷第一審判決，依牽連犯關係，改判論處辛○
○共同連續私運管制物品進口逾公告數額罪刑；其餘上訴人共同連續運送走私物品罪
刑，固非無見。
惟查：(一)被告之自白，須非出於強暴、脅迫、利誘、詐欺、違法羈押或其他不正之方
法，且與事實相符者，始得採為證據，刑事訴訟法第一百五十六條第一項定有明文。
故審理事實之法院，遇有被告對於自白提出刑求之抗辯時，應先於其他事實而為調查
。本件辛○○於原審表明其警訊之自白，係遭警方刑求所致（見原審卷第一宗第一三
八頁）。原審就此刑求之抗辯，並未依法調查，以察警方取得自白之程序是否適法，
遽採其警訊之自白為論處上訴人等罪刑之基礎，其判決即難謂為適法。(二)事實審法院
本於調查所得之資料，以自由心證認為供述證據一部為真實者，固得採取或捨棄其一
部，以為裁判之根據，但其所以採取或捨棄一部分之心證理由，應詳為闡述，方足以
昭折服。原審固以辛○○於警訊時之供述，及扣案之出貨單，作為認定辛○○計先後
六次，連續私運如原判決附表二、三所載未稅洋煙進口之憑據。然依原判決之記載，
上開未稅洋煙之包裝為每箱五十條、每條十包、每包二十支（見原判決第九頁第十八
、十九行）。以此核算原判決附表二、三所載未稅洋煙共一千零二十六箱又九十六包
。而辛○○於警訊時係供稱：伊前後走私六次，「每次走私三十箱至五十箱」（見偵
字第一○七九七號卷第十九頁、原判決第六頁第十四至十六行）。如以所稱最多之數
量即每次五十箱計算，則辛○○所私運進口之未稅洋煙累計頂多為三百箱。況原判決
另載述辛○○於第六次所私運進口之未稅洋煙為三十二箱（見原判決第九頁第十七行
至第十頁第三行）。據此以觀，則如何謂上訴人連續六次所私運進口之未稅洋煙為如
原判決附表二、三所載之數量，殊非無疑，自須深入研求並詳敘理由。乃原判決未詳
予調查究明，即遽為判決，自有調查未盡及理由不備之違誤。(三)當事人聲請調查之證
據，如與本案待證事實無關緊要者，事實審法院固可以裁定駁回，或於判決理由內說
明不予調查之理由，毋庸為無益之調查；若於證明事實確有重要關係，而又非不易調
查，或不能調查者，則為明瞭案情起見，自應盡能事踐行調查程序，否則縱經以裁定
駁回其聲請，或於判決理由內有所說明，仍係審判期日應行調查之證據未予調查，其
判決即難謂非違法。原判決雖以共犯陳文正所供稱係於八十六年三月一日起，即承租
台中縣龍井鄉○○村○○路三巷十七號房屋，以為藏匿走私貨品之處所，及莊加鵬所
供述在八十六年三月初，即與林慰濤、陳昭義等人前往接應，搬運洋煙等情，作為丁
○○、丙○○、乙○○、戊○○、甲○○、庚○○、己○○等人自八十六年三月間起
至同年五月十五日止，連續六次參與運送前揭走私物品之依據（見原判決第十一頁第
九至十三行）。然由陳文正、莊加鵬之前開供述內容以觀，其等並未陳明丁○○、丙
○○、乙○○、戊○○、甲○○、庚○○、己○○係自八十六年三月初起，即參與運
送走私物品之行為。而據戊○○、己○○、丁○○、甲○○、庚○○供稱：伊等係分
別於八十六年五月十二日、十三日及同月十四日，始受辛○○之僱用，搬運走私物品
（見偵字第一○七九七號卷第二五、二六、三六、四一至四四頁）；丙○○、乙○○
供述：伊等係於八十六年五月十五日，始至案發現場（見偵字第一○七九七號卷第三
一、三三頁）。並分別提出其等於他處任職之證明書，聲請傳訊所任職場所之負責人
洪高秀雲、吳瑞豐、林政男、孫劉盆、陳旭昇、林富貴、謝清松證明其等不可能自八
十六年三月間起，受僱於辛○○運送走私物品（見原審卷第一宗第五二至六二頁）。
則丁○○等人所聲請調查之上開事項，與判斷其等究竟自何時開始受僱於辛○○運送
走私物品，及先後參與運送幾次有所關聯，且非不易調查，或不能調查，為求事實之
真確，自應盡能事踐行調查程序，乃原判決逕謂無調查必要，而未傳訊上開證人詳予
調查明白，難謂已盡調查能事。(四)丁○○、丙○○、乙○○、戊○○、甲○○、庚○
○、己○○犯罪後，刑法第四十一條有關受六月以下有期徒刑或拘役之宣告得易科罰
金者，於九十年一月十日經修正公布為以犯最重本刑為五年以下有期徒刑之刑之罪為
限。原判決未及適用，亦有未當。以上或為上訴意旨所指摘，或為本院得依職權調查
之事項。上訴人等上訴意旨指摘原判決關於上訴人等不當，非無理由，應認有發回更
審之原因。又原判決就丁○○、丙○○、乙○○、戊○○、甲○○、庚○○、己○○
不另為無罪諭知部分，因公訴人認其與各該上訴人有罪部分，有裁判上一罪關係，亦
應併予發回。
據上論結，應依刑事訴訟法第三百九十七條、第四百零一條，判決如主文。
中      華      民      國     九十     年      四      月     十二     日
                              最高法院刑事第七庭
                                  審判長法官  吳  雄  銘
                                        法官  池  啟  明
                                        法官  石  木  欽
                                        法官  郭  毓  洲
                                        法官  吳  三  龍
      右正本證明與原本無異
                                              書  記  官
中      華      民      國     九十     年      四      月     十六     日


司法院資訊處製作；財團法人民間司法改革基金會備份。
